【裁判字號】    89,台上,2569
【裁判日期】    891116
【裁判案由】    國家賠償
【裁判全文】
最高法院民事判決                              八十九年度台上字第二五六九號
    上  訴  人   丁 ○ ○
                 庚 ○ ○
                 申 ○ ○
                 宙 ○ ○
                 己 ○ ○
                 乙 ○ ○
                 宇 ○ ○
                 地 ○ ○
                 玄 ○ ○
                 辛    ○
                 子○○○
                 丙 ○ ○
                 戊 ○ ○
                 甲 ○ ○
                 天○○○楊.
                 戌 ○ ○.
                 亥 ○ ○.
                 酉 ○ ○.
                 未○○○黃.
                 卯 ○ ○.
                 丑 ○ ○.
                 癸○○○黃.
                 巳 ○ ○.
                 辰 ○ ○.
                 午 ○ ○.
                 寅 ○ ○.
                 壬○○○黃.
    共      同
    訴訟代理人  沈 政 雄律師
    被 上訴 人  桃園縣稅捐稽徵處
    法定代理人   葉 瑜 亮
右當事人間請求國家賠償事件，上訴人對於中華民國八十八年七月六日台灣高等法院
第二審判決（八十七年度重上國字第六號），提起一部上訴，本院判決如左：
    主  文
上訴駁回。
第三審訴訟費用由上訴人負擔。
    理  由
本件上訴人主張：伊於民國七十八年間，在桃園縣中壢市○○段二四○二至二四○八
等地號土地上，興建龍門廣場房屋計四十四戶，於七十九年底以前，僅售出十七戶房
屋。詎被上訴人未經確實查證，竟將其餘未出售之二十七戶房屋亦列入七十九年十一
月以前之違章漏稅範圍，核課伊罰鍰新台幣（下同）二千三百七十五萬七千八百元，
顯然違法。經伊提出相關資料證明上開二十七戶房屋當時確未出售，被上訴人仍怠於
調查，未更正該罰鍰處分，伊不得已乃如數繳納，因而受有損害，自得依國家賠償法
第二條第二項之規定，請求被上訴人賠償上開損害。經以書面向被上訴人請求賠償，
為其所拒等情。求為命被上訴人給付伊二千三百七十五萬七千八百元，並加付法定遲
延利息之判決。（原審維持第一審所為上訴人敗訴之判決，上訴人僅就其中二千萬元
本息部分提起第三審上訴，其餘部分業已確定）。
被上訴人則以：上訴人於七十八、七十九年間，未辦營業登記建屋出售，逃漏銷售額
，經查獲違章屬實，伊依營業稅法第五十一條第一款規定，核處上訴人罰鍰，於法並
無不合等語，資為抗辯。
原審以：查系爭龍門廣場房屋四十四戶係上訴人合夥興建之事實，有房屋委託興建契
約書、股金收取證明書、出資比例等件可證，且上訴人楊世興之子酉○○及上訴人丙
○○於法務部調查局調查時，亦均陳稱該等房屋事實上是各出資股東所合夥出售屬實
。上訴人所建房屋既屬合夥組織之待銷商品，為合夥財產之一部分，在未銷售前，依
民法第六百六十八條規定，各該房屋之所有權為合夥人全體之公同共有，應登記為合
夥組織所有，或全體合夥人所公同共有。惟本件於查獲時，系爭房屋均已完工，且全
部分別登記為個人名義所有，並無任何一戶房屋登記在該合夥組織名下，有桃園縣政
府工務局核發之使用執照附卷可稽。又所謂信託行為，係指信託人將財產所有權移轉
於受託人，使其成為權利人，以達到當事人間一定目的之法律行為，上訴人主張其中
二十七戶信託於人頭名下，自已將房屋所有權移轉於受託人。按營業人假借個人名義
建屋出售，應加強查核，覈實課稅；經查確屬個人建屋出售之案件，尚無課徵營業稅
及營利事業所得稅問題；至公司建屋出售，應以主管機關核發使用執照日期為準，計
算損益，課徵營利事業所得稅。營業人建屋出售，不論是否以個人名義為起造人，其
銷售房屋部分，應依營業稅法「營業人開立銷售憑證時限表」規定，於收取活期價款
時開立統一發票，並依法報繳營業稅。有關營業人假借個人名義建屋出售之課稅方式
，實務上前後並無不同之處理方式，有財政部八十八年一月四日台財稅字第八七一九
八三二九一號函附卷可稽。被上訴人將二十七戶房屋均認定屬七十九年銷售額，依營
業稅法第五十一條第一款，予以處罰，並無不合。至上訴人提出八十年至八十二年間
再售十九戶房屋之資料，僅足證明該等房屋事後再經轉售而已，與依法認定之事實不
生影響。證人林徐浪子、楊世雄、甘秀麗、楊清枝證稱係借用渠等名義為龍門廣場房
屋之起造人，並於房屋建造完成，直接登記為建物所有人，事實上並無買賣情事云云
，亦無從為有利於上訴人之認定。再者，上訴人就其主張被上訴人所為違法之補稅及
罰鍰處分，業已依行政爭訟程序，提起訴願、再訴願及行政訴訟，均因無理由而遭駁
回確定，足見被上訴人之行政處分並無不法情事。被上訴人之行政處分既為適法，則
其課上訴人罰鍰，自具有法律上之原因，上訴人主張被上訴人未退還罰款，為怠於執
行職務云云，為無足取。綜上所述，上訴人依國家賠償法第二條第二項之規定，請求
被上訴人給付二千萬元，及加付法定遲延利息，為無理由，不應准許。爰維持第一審
所為上訴人敗訴之判決，駁回其上訴，經核於法並無違背。上訴論旨，指摘該部分之
原判決不當，求予廢棄，非有理由。
據上論結，本件上訴為無理由，依民事訴訟法第四百八十一條、第四百四十九條第一
項、第七十八條，判決如主文。
中      華      民      國    八十九    年     十一     月     十六     日
                              最高法院民事第四庭
                                  審判長法官  林  奇  福
                                        法官  陳  國  禎
                                        法官  李  彥  文
                                        法官  陳  重  瑜
                                        法官  劉  延  村
      右正本證明與原本無異
                                              書  記  官
中      華      民      國    八十九    年     十一     月    二十九    日


司法院資訊處製作；財團法人民間司法改革基金會備份。
